【裁判字號】    95,上訴,1952
【裁判日期】    951019
【裁判案由】    毒品危害防制條例
【裁判全文】
臺灣高等法院臺中分院刑事判決        95年度上訴字第1952號
上  訴  人  臺灣臺中地方法院檢察署檢察官
被      告  乙○○
                    （另案於臺灣臺中監獄臺中分監執行中）
上列上訴人因被告毒品危害防制條例案件，不服臺灣臺中地方法
院95年度訴字第1668號中華民國95年6月29日第一審判決（起訴
案號：臺灣臺中地方法院檢察署95年度毒偵字第1981號），提起
上訴，本院判決如下：
    主  文
原判決撤銷。
乙○○連續施用第一級毒品，累犯，處有期徒刑拾壹月。扣案之
第一級毒品海洛因壹包（淨重零點零壹公克，空包裝重零點貳壹
公克）沒收銷燬之；注射針筒及藥鏟各壹支，均沒收。又施用第
二級毒品，累犯，處有期徒刑柒月。應執行有期徒刑壹年伍月。
扣案之第一級毒品海洛因壹包（淨重零點零壹公克，空包裝重零
點貳壹公克）沒收銷燬之；注射針筒及藥鏟各壹支，均沒收。
    事  實
一、乙○○前有違反麻醉藥品管理條例案件及肅清煙毒條例案件
    前科，並曾於民國八十七年間，因施用毒品案件，經依臺灣
    臺中地方法院裁定送入觀察勒戒處所觀察、勒戒，經評定認
    有繼續施用毒品之傾向，再依同院裁定送入臺灣臺中戒治所
    施以強制戒治，嗣經同院裁定停止戒治，所餘戒治期間付保
    護管束，並於八十八年一月三十日出所。惟乙○○於保護管
    束期間內又施用毒品，經依同院裁定撤銷停止戒治，令入戒
    治處所施以強制戒治，於八十九年十一月二十四日戒治期滿
    釋放，並由臺灣臺中地方法院檢察署檢察官於八十九年十二
    月十九日以八十九年度戒毒偵字第六三三號為不起訴處分確
    定。嗣於九十一年間因施用第一級毒品案件，除經同院判處
    有期徒刑十月確定外，並依同院裁定送入臺灣臺中戒治所施
    以強制戒治，於九十二年二月八日戒治期滿釋放，並於同日
    解送臺灣臺中監獄執行上開所處有期徒刑十月，甫於九十二
    年十二月三日縮刑期滿執行完畢。再於九十四年間因施用第
    一級、第二級毒品案件，經臺灣臺中地方法院以九十四年度
    訴字第三七三六號分別判處有期徒刑十月、六月，乙○○不
    服提起上訴，由本院以九十五年度上訴字第二九六號受理，
    乙○○嗣於九十五年二月二十日向本院撤回上訴而告確定，
    現因該案在監執行中。
二、詎乙○○未能戒絕毒癮，甫於九十五年二月二十日向本院撤
    回上開上訴，復基於施用第一級毒品海洛因之概括犯意，自
    九十五年二月二十三日起，至同年四月十八日中午十二時許
    止，在臺中縣大里市○○路某加油站廁所內，以每三天一次
    之頻率，利用針筒注射方式，連續施用第一級毒品海洛因多
    次；又另基施用第二級毒品甲基安非他命（起訴書誤認為安
    非他命）之犯意，於九十五年四月十八日中午十二時許，在
    臺中縣大里市○○路某加油站廁所內，以燒烤方式，施用第
    二級毒品甲基安非他命一次。嗣於九十五年四月十九日十九
    時許，在臺中縣大里市○○路三六六巷口為警盤查查獲，並
    扣得第一級毒品海洛因一小包（淨重０．０一公克，空包裝
    重０．二一公克，原審誤載為含袋重０．一公克），及其所
    有供施用第一級毒品海洛因所用之注射針筒及藥鏟各一支。
三、案經臺中縣警察局霧峰分局報告臺灣臺中地方法院檢察署檢
    察官偵查起訴。
    理  由
一、上開犯罪事實，業據被告乙○○於偵審中坦白承認，且被告
    於九十五年四月十九日被查獲時所採集之尿液，經檢驗均呈
    嗎啡及安非他命陽性反應，有中山醫學大學附設醫院藥物濫
    用檢測中心九十五年五月四日流水號0000000號一紙
    在卷可稽（見偵查卷第二九頁）。又九十五年四月十九日查
    扣之白粉一小包，含有第一級第六項毒品海洛因成分（淨重
    ０．０一公克，空包裝重０．二一公克，原審誤載為含袋重
    ０．一公克），有法務部調查局九十五年五月二十四調科壹
    字第一二○○一七九八三號鑑定通知書一件附卷為憑（見原
    審卷第二０頁）。此外，並有尿液代號與真實姓名對照表一
    紙在卷，及注射針筒及藥鏟各一支扣案可資佐證，益證被告
    自白與事實相符。
二、被告前因施用毒品案件品案件，經依臺灣臺中地方法院裁定
    送入臺灣臺中戒治所施以強制戒治，於九十二年二月八日戒
    治期滿釋放等情，有臺灣臺中地方法院檢察署刑案資料查註
    紀錄表及臺灣高等法院被告前案紀錄表各一份附卷可考。被
    告於強制戒治執行完畢後五年內，再犯施用第一級、第二級
    毒品之犯行，其犯行事證明確，自應依法論科。
三、核被告所為，係犯毒品危害防制條例第十條第一項、第二項
    之施用第一級、第二級毒品罪。被告為施用第一級、第二級
    毒品而分別持有第一級、第二級毒品之行為，其持有第一級
    、第二級毒品之行為應分別為嗣後施用第一級、第二級毒品
    之行為所吸收，均不另論罪。並且：
(一)、按被告行為後，刑法第五十六條連續犯之規定，業於九十四
    年二月二日總統令修正公布刪除，並於九十五年七月一日施
    行，則被告之犯行，因行為後新法業已刪除連續犯之規定，
    此刪除雖非犯罪構成要件之變更，但顯已影響行為人刑罰之
    法律效果，自屬法律有變更，依新法第二條第一項規定，比
    較新、舊法結果，仍應適用較有利於被告之行為時法律即舊
    法論以連續犯（最高法院九十五年度第八次刑事庭會議決議
    參照）。準此，被告先後多次施用第一級毒品犯行，行為時
    均在九十五年六月三十日以前，時間緊接，所犯罪名相同，
    顯係出於概括之犯意為之，揆諸上開說明，仍應依舊法認為
    連續犯，依修正前刑法第五十六條之規定，論以一罪，並均
    加重其刑。
(二)、被告前於九十一年間因施用第一級毒品案件，經臺灣臺中地
    方法院判處有期徒刑十月確定，於九十二年十二月三日縮刑
    期滿執行完畢，有臺灣臺中地方法院檢察署刑案資料查註紀
    錄表及臺灣高等法院被告全國前案紀錄表各一份在卷足憑，
    茲於五年以內再故意犯本件有期徒刑以上上開二罪，不論依
    修正前之刑法第四十七條，或修正後之刑法第四十七條第一
    項之規定，均構成累犯，對被告而言並無有利或不利之情形
    ，自不生新舊法比較之問題，應逕依修正前之刑法第四十七
    條，論以累犯，並均加重其刑，其中連續施用第一級毒品罪
    部分，遞加重其刑。
(三)、修正前刑法第五十一條規定：「數罪併罰，分別宣告其罪之
    刑，依左列各款定其應執行者：」其中第五款規定：「宣告
    多數有期徒刑者，於各刑中之最長期以上，各刑合併之刑期
    以下，定其刑期。但不得逾二十年。」修正後刑法第五十一
    條第五款規定：「宣告多數有期徒刑者，於各刑中之最長期
    以上，各刑合併之刑期以下，定其刑期。但不得逾三十年。
    」比較結果，修正後刑法並非較有利於行為人。是被告所犯
    前開二罪，犯意各別，行為分殊，應依修正前刑法第五十一
    條第五款規定，予以分論併罰。
四、原審認被告罪證明確，予以論罪科刑，固非無見，惟按刑罰
    之量定，固屬法院自由裁量之職權行使，惟法院對有罪之被
    告科刑，應符合罪刑相當之原則，使罰當其罪，此所以刑法
    第五十七條明定科刑時應注意該條所列十款事項以為科刑輕
    重之標準（最高法院九十四年度台上字第二二七五號判決意
    旨參照）。尤其刑法第五十七條第四款、第五款分別列舉犯
    罪行為人之「生活狀況及品行」，則犯罪行為人之前案資料
    不論是否構成累犯，均應以為科刑輕重之標準。查，被告於
    九十五年二月二十日甫撤回其對臺灣臺中地方法院以九十四
    年度訴字第三七三六號判決之上訴，此部分固不構成累犯，
    但被告竟於撤回上訴後之第三日（即九十五年二月二十三日
    ）再次連續施用第一級毒品，足見被告毫無戒斷毒癮之決心
    ，且有高度再犯可能性；再者，被告於該案因施用第一級、
    第二級毒品，經分別判處有期徒刑十月、六月，此次再犯相
    同罪名，可見違法意識較高，其刑度不宜低於前案。原審未
    審酌及此，對被告施用第一級、第二級毒品犯行竟分別判處
    有期徒刑九月、四月，未充分參酌被告之「生活狀況及品行
    」以及前案所科刑度，致量刑失輕，自有未恰。檢察官上訴
    意旨，以原審量刑過輕指摘原判決不當，非無理由，應由本
    院撤銷改判。爰審酌被告前已因施用毒品犯行經強制戒治及
    徒刑之執行後，竟一而再、再而三故態復萌，施用毒品不輟
    ，無視於毒品對於自身健康之戕害及國家對於杜絕毒品犯罪
    之禁令，惟衡酌施用毒品係屬自戕行為，被告犯罪手段尚屬
    平和，亦未因此而危害他人，所生損害尚非鉅大，且犯後坦
    承犯行，態度良好，暨施用毒品者均有相當程度之成癮性及
    心理依賴，其犯罪心態與一般刑事犯罪之本質並不相同，應
    側重適當之醫學治療及心理矯治為宜等一切情狀，量處如主
    文第二項所示之刑，並依修正前刑法第五十一條第五款規定
    ，定其應執行刑，以資懲儆。又扣案之第一級毒品海洛因一
    包（淨重０．０一公克，空包裝重０．二一公克，原審誤載
    為含袋重０．一公克），屬於毒品危害防制條例第二條第二
    項第一款所規定之毒品，且其包裝袋部分與毒品無法析離，
    均應視為毒品，應依同條例第十八條第一項前段之規定，沒
    收銷燬之；另扣案之注射針筒及藥鏟各一支，係被告所有且
    供其犯罪所用之物，業據被告供承在卷，依刑法第三十八條
    第一項第二款規定宣告沒收。
據上論結，應依刑事訴訟法第三百六十九條第一項前段、第三百
六十四條、第二百九十九條第一項前段、毒品危害防制條例第十
條第一項、第二項、第十八條第一項前段，刑法第十一條、第二
條第一項前段、第三十八條第一項第二款，修正前刑法第五十六
條、第四十七條、第五十一條第五款，判決如主文。
本案經檢察官甲○○到庭執行職務。
中    華    民    國    95    年    10    月    19    日
               刑事第八庭  審判長法  官  羅  得  村
                                 法  官  張  靜  琪
                                 法  官  陳  宏  卿
上列正本證明與原本無異。
施用第一級毒品部分得上訴。其他不得上訴。
如不服本判決應於收受送達後十日內向本院提出上訴書狀，其未
敘述上訴之理由者並得於提起上訴後十日內向本院補提理由書（
均須按他造當事人之人數附繕本）。
                                 書記官  柯  孟  伶
中    華    民    國    95    年    10    月    20    日
【附錄本案論罪科刑法條】
毒品危害防制條例第十條第一項：
施用第一級毒品者，處六月以上五年以下有期徒刑。
毒品危害防制條例第十條第二項：
施用第二級毒品者，處三年以下有期徒刑。
                                                      Ｆ


司法院資訊處製作；財團法人民間司法改革基金會備份。
